【裁判字號】    90,上易,328
【裁判日期】    900621
【裁判案由】    侵占
【裁判全文】
臺灣高等法院臺南分院刑事判決            九十年度上易字第三二八號  Ａ
      上  訴  人
      即  被  告  甲  ○  ○
      選任辯護人  許安德利    律師
右上訴人因侵占案件，不服臺灣臺南地方法院八十九年度易字第二三四八號中華民國
八十九年十二月二十六日第一審判決（起訴案號：臺灣臺南地方法院檢察署八十九年
度偵字第七二六六號），提起上訴，本院判決如左：
      主      文
原判決關於甲○○部份撤銷。
甲○○連續意圖為自己不法之所有，而侵占對於業務上所持有之物，處有期徒刑壹年
。緩刑參年。
      事      實
一、甲○○為金冠吉股份有限公司（以下簡稱金冠吉公司）職員，自民國（下同）八
    十二年十月一日至八十五年十月間止擔任該公司業務員職務，負責送貨並收取貨
    款，為從事業務之人。甲○○竟意圖為自己不法之所有，並基於概括之犯意，自
    八十三年間起至八十四年間止，連續於向客戶「聯合成」等店家收取共計新台幣
    （下同）二百十九萬元之貨款後，卻未將前開業務上所持有公司之款項，依規定
    繳回公司，且易持有為所有，據為己有，嗣於離職時，金冠吉公司發現有異，經
    追查後，始悉上情。
二、案經金冠吉公司訴由台灣台南地方法院檢察署檢察官偵查起訴。
      理      由
一、右揭犯罪事實業據上訴人即被告甲○○坦承不諱，核與告訴代理人乙○○於偵審
    中指述被告侵占情節相符，並有送貨單、估價單及明細表等資料附卷可稽，足見
    被告之自白與事實相符，堪以採信。是事證明確，被告之犯行堪以認定，自應依
    法論科。
二、核被告甲○○所為，係犯刑法第三百三十六條第二項之業務侵占罪，其先後多次
    犯行，均時間緊接，犯罪構成要件相同，顯係基於概括之犯意為之，應依刑法第
    五十六條之規定，論以一罪，並加重其刑。原審予以論罪科刑，固非無見，惟查
    ：被告另被訴於右揭時地侵占之六十萬元部份，尚屬無法證明（詳後述），原判
    決僅說明上開六十萬元並非侵占款，卻未說明為何不另論科之理由，稍有疏失。
    被告上訴意旨雖未指摘及此，惟原判決既有可議，自應由本院將原判決撤銷改判
    。爰審酌被告甲○○侵占數額達二百十九萬元，然現已完全清償告訴人，及其品
    行、犯罪之動機、目的、手段、所生之危害、犯罪後均坦承犯行之態度等一切情
    狀，量處如主文第二項所示之刑。又查被告前此未曾受有期徒刑以上刑之宣告，
    有臺灣臺南地方法院檢察署刑案資料查註紀錄表及本院刑案被告全國前案記錄表
    各一份附卷可查，其已知所悔悟，坦承其罪，並已完全清償告訴人之損害，甚至
    未收款六十萬元亦加以清償，經此偵審教訓，應知警惕諒無再犯之虞，本院認所
    宣告之刑，以暫不執行為適當，爰併諭知緩刑三年，用啟自新，並觀後效。
三、公訴意旨又以於右揭時地另侵占六十萬元，認此部份仍涉有侵占罪嫌。然訊據被
    告甲○○否認有侵占另六十萬元，辯稱：該六十萬元係收帳款，並非已經侵占等
    語。經查刑法上之侵占罪係以被告擅自易其持有之物而為所有，始與侵占罪之構
    成要件該當。本件公訴人認被告甲○○侵占所得係達二百七十九萬元，而非二百
    十九萬元，唯核與告訴代理人乙○○於原審調查時到庭陳稱：「六十萬元是被告
    應去收款，而未去收。」（參見原審十九年十月二十四日審判筆錄）等語，足見
    被告所辯該六十萬元係收帳款，並非已經侵占等語，應可信取。是以被告就此部
    分款項，既尚未收取持有，就此部分尚無侵占罪成立之可言。然公訴人認此部份
    與上開科刑部份有連續犯裁判上一罪之關係，是本院就此部份不另為無罪之諭知
    ，附為記明。
據上論結，應依刑事訴訟法第三百六十九條第一項前段、第三百六十四條、第二百九
十九條第一項前段，刑法第五十六條、第三百三十六條第二項、第七十四條第一款，
罰金罰鍰提高標準條例第一條前段，判決如主文。
本案經檢察官羅清溪到庭執行職務。
中    華    民    國      九十      年      六      月      二十一      日
                                  臺灣高等法院臺南分院刑事第四庭
                                      審判長法官  陳    義    仲
                                            法官  徐    財    福
                                            法官  蔡    崇    義
右正本證明與原本無異。
不得上訴。
                                      法院書記官  李    育    儒
中    華    民    國      九十      年      六      月      二十七      日
附錄本案論罪科刑法條全文：
刑法第三百三十六條第二項：
對於業務上所持有之物，犯前條第一項之罪者，處六月以上五年以下有期徒刑，得併
科三千元以下罰金。


司法院資訊處製作；財團法人民間司法改革基金會備份。
